【裁判字號】    98,訴,3945
【裁判日期】    990112
【裁判案由】    毒品危害防制條例
【裁判全文】
臺灣臺中地方法院刑事判決              98年度訴字第3945號
公  訴  人  臺灣臺中地方法院檢察署檢察官
被      告  甲○○
上列被告因毒品危害防制條例案件，經檢察官提起公訴（98年度
偵字第26445號），本院判決如下：
    主    文
甲○○幫助施用第一級毒品，累犯，處有期徒刑伍月，如易科罰
金，以新臺幣壹仟元折算壹日。
    犯罪事實
一、甲○○前因犯脫逃罪及竊盜罪案件，經本院以95年度易字第
    1988號判處有期徒刑4月及3月，應執行有期徒刑6月確定，
    甫於民國96年2月27日縮刑期滿執行完畢。緣乙○○欲施用
    第一級毒品海洛因，乃於98年5月1日上午，在甲○○位於臺
    中縣東勢鎮○○路58之3號之住處，請甲○○出面代購第一
    級毒品海洛因供乙○○施用，甲○○當場應允後，即基於幫
    助施用第一級毒品海洛因之犯意，持乙○○所交付之新臺
    幣(下同)500元前往苗栗縣卓蘭鎮某處，向「阿彰」購得價
    值500元之海洛因後返回其上址住處，並將代購得之海洛因
    交予乙○○施用（乙○○此次施用第一級毒品部分，業經本
    院以98年度訴字第3461號判處有期徒刑7月在案）。
二、案經臺灣臺中地方法院檢察署檢察官自動檢舉偵查起訴。
    理    由
壹、證據能力方面：
    按被告以外之人於審判外之陳述，雖不符前4條之規定，而
    經當事人於審判程序同意作為證據，法院審酌該言詞陳述或
    書面陳述作成時之情況，認為適當者，亦得為證據；當事人
    、代理人或辯護人於法院調查證據時，知有第159條第1項不
    得為證據之情形，而未於言詞辯論終結前聲明異議者，視為
    有前項之同意，刑事訴訟法第159條之5定有明文。本案下列
    引為證據之證人陳述及書證，檢察官、被告於本院審理中均
    不爭執其證據能力，且以之作為證據並無不當，依上揭法條
    之規定，自均有證據能力。
貳、實體部分：
一、訊據被告甲○○矢口否認有上揭幫助施用第一級毒品犯行，
    辯稱：伊以前雖曾騎機車載乙○○一起去卓蘭向阿彰買海洛
    因，但每次乙○○都有一起去，有時係伊與乙○○合買，有
    時是乙○○自己買。且伊於98年5月1日前即因從報紙得悉乙
    ○○去搶劫、偷竊，而不再跟乙○○一起。又乙○○未曾住
    過伊家，只有晚上去伊家看電視。伊與乙○○不是很熟，但
    因乙○○以前常去伊家，伊母親有罵並趕乙○○走，乙○○
    也罵伊母親，伊因此而與乙○○吵架，乙○○是故意要陷害
    伊云云。惟查，證人乙○○確有為供自己施用第一級毒品海
    洛因，而於上揭時地交付金錢予被告，請被告代購第一級毒
    品海洛因，被告應允後確有出門，乙○○則在被告家等候，
    俟被告於同日返家後被告亦確有將所購得之第一級毒品海洛
    因交予乙○○，嗣乙○○即於同日在被告上址住處內施用第
    一級毒品海洛因等節，業據證人乙○○於偵審中結證不移。
    參之，被告於偵查中亦一度直承：曾有一次是乙○○拿錢予
    伊，伊出面去買海洛因，伊是向阿彰買的，伊買回來後馬上
    交給乙○○等語(見偵卷第37頁)，益徵證人乙○○一再證稱
    ：伊確有於上揭時地將錢交予被告，由被告買回海洛因並在
    被告住處交予伊等語，確堪採信。又證人乙○○於偵審中雖
    證稱：98年5月1日伊係交付500或1000元予被告請被告代購
    海洛因，伊已不確定等語。惟徵諸證人乙○○於98年5月4日
    為警查獲當日即證稱：伊於98年5月1日有施用海洛因，是向
    友人即被告拿的，伊每次都拿500元予被告等語，復查無其
    他積極證據足認證人乙○○於98年5月1日係交付1000元請被
    告代購毒品海洛因，則證人乙○○於98年5月1日應係交付50
    0元請被告代購海洛因乙節，即足認定。再被告雖另以前詞
    置辯。然查，被告於偵查中先係辯稱：「(98年5月，他(即
    乙○○)有無住在你家？)他曾來過我家，沒有住在我家。」
    、「那時我們住附近，關係人(即乙○○)沒有機車，要我載
    他去卓蘭老人會館那裏買海洛因。」云云；嗣於審理中始又
    辯稱：伊於98年5月1日前即因從報紙得悉乙○○去搶劫、偷
    竊，而不再跟乙○○一起云云，核其對於98年5月間與乙○
    ○是否尚有往來乙節，所辯先後已有不一。又證人乙○○於
    偵查中證稱：「(這一次你是否和甲○○買的？)不是，我拿
    500元或1000元給甲○○，他向誰買，我不知道。」、「因
    為甲○○自己有施用毒品，...他就說錢給他，他會處理，
    我是託他買的意思..。」等語。衡情，被告於偵查中既亦不
    否認曾有證人乙○○將錢交予被告，由被告出面購買海洛因
    ，嗣被告亦有將購得之海洛因交予證人乙○○之事實，則證
    人乙○○如真有誣陷被告之意，其儘可向檢察官證稱：伊係
    向被告購買海洛因云云，何須於偵查中結證稱：伊不是向被
    告買海洛因，是託被告去買等語，足見證人乙○○於審理中
    與被告對質時仍結證稱：伊與被告間並無何不愉快，伊所述
    均屬事實等語，確堪採信。被告空言辯稱：證人乙○○是故
    意誣陷伊云云，要難憑採。又證人乙○○於98年5月1日在上
    址被告住處內施用第一級毒品海洛因之犯行，業經本院以98
    年度訴字第3461號判處有期徒刑7月在案，亦有該刑事判決1
    份在卷可參。綜上所述，被告所辯要係臨訟卸責之詞，不足
    採信。本案事證明確，被告犯行洵堪認定。
三、按以營利之意圖交付毒品，而收取對價之行為，觸犯販賣毒
    品罪；苟非基於營利之意圖，而以原價或低於原價有償轉讓
    毒品與他人，僅得以轉讓毒品罪論處；若無營利之意圖，僅
    基於幫助施用毒品者取得供施用毒品之目的，而出面代購，
    或共同合資購買並分攤價金及分受毒品，則為施用毒品罪之
    幫助犯，三者行為互殊，且異其處罰，此有最高法院95年度
    臺上字第6888號判決意旨可資參照；次按海洛因為毒品危害
    防制條例第2條第2項第1款所規定之第一級毒品。被告基於
    幫助證人乙○○購買第一級毒品海洛因供乙○○施用之犯意
    ，而為前揭犯行，核其所為，係犯刑法第30條第1項、毒品
    危害防制條例第10條第1項之幫助施用第一級毒品罪。被告
    因幫助施用而持有第一級毒品之低度行為，應為其幫助施用
    之高度行為所吸收，不另論罪。又被告係基於幫助證人乙○
    ○施用海洛因之犯意而為前開犯行，係屬從犯，茲衡諸其犯
    罪情節，並按正犯之刑減輕之。再被告前因犯脫逃罪及竊盜
    罪案件，經本院以95年度易字第1988號判處有期徒刑4月及3
    月，應執行有期徒刑6月確定，於96年2月27日縮刑期滿執行
    完畢，有臺灣高等法院被告前案紀錄表1份在卷可憑，其於
    受有期徒刑之執行完畢後，5年以內故意再犯本件有期徒刑
    以上之罪，為累犯，應依刑法第47條第1項之規定加重其刑
    。再被告本案幫助施用第一級毒品海洛因犯行，同時具有加
    重及減輕事由，應依法先加後減。爰審酌被告幫助他人購買
    海洛因，助長施用毒品之惡風，戕害他人身心健康，行為殊
    無足取，亦對社會治安造成危害，應予非難，兼衡被告犯罪
    之動機、目的、所幫助證人乙○○施用之毒品數量非鉅，及
    被告犯罪後矢口否認犯行之態度等一切情狀，量處如主文所
    示之刑，並諭知易科罰金之折算標準。
據上論斷，應依刑事訴訟法第299條第1項前段，毒品危害防制條
例第10條第1項，刑法第11條前段，第30條第1項前段、第2項、
第47條第1項、第41條第1項前段，判決如主文。
中    華    民    國    99    年    1     月    12    日
                刑事第十五庭審判長法  官  江奇峰
                                  法  官  郭書豪
                                  法  官  林學晴
以上正本證明與原本無異。
如不服本判決應於收受判決後10日內向本院提出上訴書狀，並應
敘述具體理由；其未敘述上訴理由者，應於上訴期間屆滿後20日
內向本院補提理由書（均須按他造當事人之人數附繕本）「切勿
逕送上級法院」。
                                  書記官  江慧貞
中    華    民    國    99    年    1    月    12     日
附錄本案論罪科刑法條全文：
毒品危害防制條例第十條
施用第一級毒品者，處六月以上五年以下有期徒刑。
施用第二級毒品者，處三年以下有期徒刑。

司法院資訊處製作；財團法人民間司法改革基金會備份。
